【裁判字號】    95,抗,72
【裁判日期】    950330
【裁判案由】    聲明異議
【裁判全文】
臺灣高等法院臺南分院民事裁定           95年度抗字第72號
抗  告  人  甲○○
相  對  人  臺南縣六甲鄉農會
法定代理人  乙○○
上列抗告人因債務人黃進龍等人與相對人間給付借款強制執行事
件，對於中華民國九十五年二月七日臺灣臺南地方法院九十三年
度執字第三○三八三號裁定，提起抗告，本院裁定如下：
    主    文
原裁定廢棄。
    理    由
一、本件原裁定意旨略以：
    按強制執行法第十七條所謂於強制執行開始後，始發見債權
    人查報之財產確非債務人所有者，應由執行法院撤銷其執行
    處分，係指查報之財產確非債務人所有者而言。若該財產是
    否債務人所有尚待審認方能確定，執行法院既無逕行審判之
    權限，尤非聲明同法第十二條所定之異議所能救濟，自應依
    同法第十六條之規定，指示主張有排除強制執行權利之第三
    人，提起執行異議之訴，以資解決（最高法院四十九年臺抗
    字第七二號判例參照）。債權人（即本件相對人）主張坐落
    臺南縣六甲鄉○○段三三二、三三一、三三一之一、三三一
    之四、三三一之五地號土地上，建號六七二號，門牌號碼臺
    南縣六甲鄉○○街七一號之未保存登記建物，其原始納稅義
    務人為黃進龍，有臺南縣稅捐稽徵處九十三年十一月三十日
    南縣稅房字第○九三○○七一五三二號函及所附房屋稅籍資
    料查復表一份在卷可考，堪信為真實。債權人以系爭建物之
    原始納稅義務人為債務人黃進龍，主張該建物係債務人黃進
    龍出資興建原始取得所有權，進而聲請本院（即原審法院）
    拍賣該建物，本院（即原審法院）審酌系爭建物之原始納稅
    義務人為黃進龍，認定債權人主張系爭建物係債務人黃進龍
    出資興建原始取得所有權，尚非無據，且系爭建物既係債務
    人黃進龍出資興建原始取得所有權，則縱聲明人（即本件抗
    告人）嗣後確有向債務人黃進龍買受系爭建物，聲明人亦無
    排除強制執行之權利（最高法院四十八年臺上字第二○九號
    判例參照），因而准許債權人查封拍賣系爭建物，聲明人（
    即本件抗告人）雖主張系爭建物係其向債務人黃進龍所承購
    ，或其出資興建原始取得，惟債權人亦以系爭建物之原始納
    稅義務人為債務人黃進龍，主張該建物係債務人黃進龍出資
    興建原始取得所有權，則該未保存登記建物是否為聲明人（
    即本件抗告人）所有尚待審認方能確定，揆諸上開說明，執
    行法院並無逕行審認之權限，尤非強制執行法第十二條所定
    之聲明異議所能救濟，況本院（即原審法院）之前亦曾依強
    制執行法第十六條之規定，指示聲明人（即本件抗告人）應
    依同法第十五條提起第三人異議之訴，並聲請停止執行，惟
    聲明人（即本件抗告人）未依本院（即原審法院）之指示提
    起第三人異議之訴。今聲明人（即本件抗告人）於系爭建物
    拍定後，再以系爭建物係其所有為由，對本院（即原審法院
    ）命其將系爭建物自行點交予買受人之執行命令，聲明異議
    ，難認有理，應予駁回。
二、抗告意旨以：
    查第三人對於執行標的物主張為其所有，請求排除強制執行
    者，固應依強制執行法第十五條提起異議之訴，此因執行法
    院就系爭標的物並無實質的審查權利，僅能由形式判斷之，
    如第三人就該標的物主張權利時，應另行訴請民事法院裁判
    。惟查本件所查封之標的物，非但在實質上確為抗告人所有
    ，且房屋稅籍證明書，亦可證明於九十二年由抗告人新建迄
    今僅二年多的時間，房屋坐落六甲鄉○○街八一巷未編號（
    稅籍編號0000000000），與上開門牌號碼進化街
    七一號建物為不同之建物，惟執行法院認為係進化街七一號
    之未保存建物，而逕行拍賣，顯屬執行法院查封錯誤，現竟
    再命抗告人應將六甲鄉○○街八一巷未編號建物點交予相對
    人，與法顯有未合。詎原裁定竟認為應屬第三人異議之訴之
    範疇，而駁回抗告人之異議，核該裁定顯屬不當等語，並請
    求廢棄原裁定。
三、按「債務人應交出之不動產，現為債務人占有或於查封後為
    第三人占有者，執行法院應解除其占有，點交於買受人或承
    受人；如有拒絕交出或其他情事時，得請警察協助。」「第
    三人對其在查封前無權占有不爭執或其占有為前條第二項但
    書之情形者，前項規定亦適用之。」強制執行法第九十九條
    第一、二項定有明文。是則如第三人對其在查封前占有債務
    人應交出之不動產是否為無權占有尚有爭執，即無該法條之
    適用至明。查原法院強制執行程序所查封之未保存登記建物
    ，雖由臺南縣麻豆地政事務所暫編為六甲鄉○○段六七二建
    號，門牌號碼為六甲鄉○○村○○街七一號，有建物登記公
    務用謄本在卷可按（見執行卷第一二二頁）。惟依該地政事
    務所九十四年十月七日建物測量成果圖所示，六七二建號建
    物有Ａ、Ｂ兩棟，Ａ棟為一層樓建物，Ｂ棟為二層樓建物（
    見執行卷第一二三頁），且依相對人九十四年（未具月日，
    收狀日期為一月二十四日及五月三十日）所具民事陳報狀亦
    陳報上開建物目前有二戶居住中，一戶為債務人黃進龍、黃
    秀鑾、黃永清自住，一戶為第三人即本件抗告人甲○○（見
    執行卷第九八頁、第七五頁）；另原法院執行處依職權向臺
    南縣稅捐稽徵處函查六甲鄉○○村○○街七一號房屋稅籍資
    料，經該處函復稱該房屋稅籍編號為0000000000
    0，有該處九十三年十一月三十日南縣稅房字第○九三○○
    七一五三二號函在卷可稽（見原審卷第六○頁至第六一頁）
    ，而依抗告人於本院所提出之房屋稅籍證明書，其所占有之
    建物為六甲鄉○○街八一巷未編號，稅籍編號000000
    0000（見本院審卷第四頁）。是則系爭未保存登記建物
    應分屬不同之二棟建築，由執行債務人與抗告人分別占有居
    住，殆可認定。依首開說明，如抗告人於系爭建物查封前即
    已占有使用，且非無權占有，又無強制執行法第九十八條第
    二項但書之情形，即不得解其占有，並命點交，乃原審法院
    以系爭未保存登記建物全部為債務人所有，縱抗告人嗣向債
    務人買受，亦無排除強制執行之權利為由，遽予駁回抗告人
    對點交命令所為異議之聲明，尚有未洽，自應廢棄，並發回
    原法院，另為適法之處理。
四、據上論結，本件抗告為有理由，依強制執行法第三十條之一
    、民事訴訟法第四百九十二條，裁定如主文。
中    華    民    國    95    年     3    月    30    日
                  民事第三庭  審判長法  官  陳光秀
                                    法  官  曾平杉
                                    法  官  徐宏志
上為正本係照原本作成。
如不服本裁定，僅得於收受本裁定正本送達後10日內以適用法規
顯有錯誤為理由，向本院提出再抗告狀（須附繕本1份及繳納再
抗告裁判費新台幣1000元），並經本院許可後始可再抗告於最高
法院。
中    華    民    國    95    年     3    月    31    日
                                    書記官  吳銘添
【附記】
民事訴訟法第495條之1第2項準用同法第466條之1第1、2項規定
：
I對於第二審判決上訴，上訴人應委任律師為訴訟代理人。但上
  訴人或其法定代理人具有律師資格者，不在此限。
II上訴人之配偶、三親等內之血親、二親等內之姻親，或上訴人
  為法人、中央或地方機關時，其所屬專任人員具有律師資格並
  經法院認為適當者，亦得為第三審訴訟代理人。
                                                  J


司法院資訊處製作；財團法人民間司法改革基金會備份。
